臺灣彰化地方法院刑事裁定
111年度聲字第531號
聲明異議人  沈馥芸
受  刑  人  蕭富傑


                    （現在法務部○○○○○○○○○○○執行中）  
上列聲明異議人因受刑人公共危險案件，認為臺灣彰化地方檢察
署檢察官之執行指揮（111年度執字第1673號）不當，聲明異議
，本院裁定如下：
    主  文
異議駁回。
    理  由
一、按受刑人或其法定代理人或配偶以檢察官執行之指揮為不當
    者，得向諭知該裁判之法院聲明異議，刑事訴訟法第484條
    定有明文。查聲明異議人沈馥芸為受刑人蕭富傑之配偶，有
    戶口名簿影本、個人戶籍資料各1件在卷可參，是聲明異議
    人就臺灣彰化地方檢察署（下稱彰化地檢署）檢察官111年
    度執字第1673號之執行指揮聲明異議，依上開規定，其程序
    合法，合先敘明。
二、聲明異議意旨略以：受刑人因不能安全駕駛致交通危險案件
    ，經彰化地檢署檢察官以111年度執字第1673號不准易科罰
    金。而受刑人曾於民國97年、103年間因公共危險罪受罰，
    但本案犯罪日期為111年2月7日，雖係第三次犯公共危險案
    件，但並非於五年內再犯本案，距離前案已逾8年以上。且
    受刑人為家中經濟支柱，需扶養父母及2名就讀幼稚園之子
    女，若入監執行將影響受刑人工作權益及生計。又受刑人就
    其酒駕行為坦承不諱，真心悛悔。請求撤銷原執行指揮處分
    ，准予易科罰金等語。
三、按有關宣告有期徒刑、拘役得否准許易服社會勞動之執行裁
    判事項，依刑事訴訟法第457條第1項前段規定，由為裁判法
    院之檢察官指揮之，是檢察官是否准予易科罰金或易服社會
    勞動，應依刑法第41條第1項但書、第4項考量是否難收矯正
    之效或難以維持法秩序、及是否因身心健康之關係，執行顯
    有困難者等因素。至於上開法條所稱之「難收矯正之效」及
    「難以維持法秩序」，均屬不確定法律概念，此乃立法者賦
    予執行者能依具體個案，考量犯罪所造成法秩序等公益之危
    害大小、施以自由刑避免受刑人再犯之效果高低等因素，據
    以審酌得否准予易科罰金或易服社會勞動，亦即，執行者應
    就關於自由刑一般預防（即維持法秩序）與特別預防（即有
    效矯治受刑人使其回歸社會）目的為衡平裁量，做成合義務
    性之裁量，於個案中實現法律之目的與價值，落實易刑處分
    制度旨在替代短期自由刑之執行，避免短期自由刑流弊之目
    的，非謂僅因受刑人個人家庭、生活處遇值得同情即應予以
    准許；且法律賦予執行檢察官此項裁量權，僅在發生違法裁
    量或有裁量瑕疵時，法院始有介入審查之必要，如執行檢察
    官於執行處分時，已具體說明不准易科罰金之理由，且未有
    逾越法律授權、專斷等濫用權力之情事，自不得遽謂執行檢
    察官之執行指揮為不當（最高法院100年度台抗字第646號、
    103年度台抗字第238號裁定意旨參照）。
四、經查：
  ㈠本件受刑人前因不能安全駕駛動力交通工具案件（因自撞護
    欄經警到場處理，測得其吐氣所含酒精濃度達每公升0.34毫
    克），經本院以111年度交簡字第408號判決判處有期徒刑2
    月，如易科罰金，以新臺幣1000元折算1日，嗣於111年4月7
    日確定等情，有該份判決、臺灣高等法院被告前案紀錄表各
    1件附卷足參。
  ㈡受刑人於111年5月13自行到案執行，經彰化地檢署檢察官當
    庭詢問受刑人對執行之意見，是否聲請易服社會勞動等問題
    ，且讓受刑人當庭陳明欲聲請易科罰金之後，而認「受刑人
    酒駕3犯，且本次酒駕自撞肇事，顯然心存僥倖，不顧大眾
    交通安全，未能記取教訓，不宜易科罰金。不執行所宣告之
    刑，難收矯正之效及難以維持法秩序」等理由，不准受刑人
    易科罰金，並報請檢察長核定，再當庭告知受刑人前開不予
    其易科罰金之裁量事由，而命受刑人自同日起入監執行上開
    刑罰等情，此經本院依職權調取同署111年度執字第1673號
    執行卷宗，有卷附之點名單、執行筆錄、檢察官命令、聲請
    易科罰金／易服社會勞動案件審核表、執行指揮書各1件附卷
    可憑。從而，執行檢察官已詢問執行之相關事項，給予受刑
    人充分陳述意見之機會，並於指揮命令中具體敘明其本諸職
    權不准受刑人易科罰金聲請之理由，未見有何逾越法律授權
    、專斷等濫用權力之情事，其程序並無違誤，亦符合正當法
    律程序之要求。
  ㈢受刑人前因不能安全駕駛動力交通工具案件，先後經①臺灣臺
    北地方檢察署檢察官以97年度偵字第6943號緩起訴處分、②
    臺灣臺中地方法院以103年度中交簡字第10號判決判處有期
    徒刑3月確定，又②案嗣經易科罰金執行完畢等情，有臺灣高
    等法院被告前案紀錄表1份在卷足佐。可知，受刑人於本案
    犯罪前，確已有二次犯不能安全駕駛動力交通工具犯行之事
    實，且①案係經緩起訴處分，②案則係以易科罰金執行，但竟
    又再犯本案，且本案又是酒後駕車自撞護欄，所為具高度危
    險性並嚴重侵害法秩序。顯見前案之緩起訴處分及易刑處分
    ，均無法讓受刑人得到警惕，對受刑人完全無法發揮矯正之
    目的。從而，本案檢察官不准聲明異議人易科罰金，而對受
    刑人為發監執行之處分，應屬有據，且未見不當。
五、綜上所述，本案執行檢察官不准受刑人易科罰金所持理由，
    業已敘述如上，乃本其法律所賦與指揮刑罰執行職權之行使
    ，對具體個案所為之判斷，未見有何逾越法律授權或專斷等
    濫用權力之情事。受刑人猶執前詞，核無理由，應予駁回。
據上論斷，依刑事訴訟法第486條，裁定如主文。　　
中　　華　　民　　國　　111 　年　　5 　　月　　25　　日
                  刑事第六庭    法  官  張琇涵
以上正本證明與原本無異。
如不服本裁定，應於裁定送達後5日內，向本院提出抗告狀。
中　　華　　民　　國　　111 　年　　5 　　月　　25　　日
                                書記官  潘佳欣